【裁判字號】    95,交簡上,133
【裁判日期】    950831
【裁判案由】    過失傷害
【裁判全文】
臺灣高雄地方法院刑事判決           95年度交簡上字第133號
上  訴  人
即  被  告  甲○○
上列上訴人因過失傷害案件，不服本院交通法庭95年度交簡字第
696 號中華民國95年4 月28日第一審簡易判決（聲請簡易處刑案
號：臺灣高雄地方法院檢察署95年度調偵字第107 號），提起上
訴，被告於本院審理時為有罪之陳述，經本院裁定以簡式審判程
序審理，本院合議庭第二審判決如下：
    主    文
上訴駁回。
甲○○緩刑貳年。
    事實及理由
一、本案經本院理結果，認第一審簡易判決之認定事實及證據取
    捨均無不當，爰引用第一審判決書記載之事實及理由（如附
    件）。
二、新舊法比較之說明：
  (一)刑法第2 條第1 項規定：查被告行為後，刑法第2 條第1 項
    業於94年2 月2 日修正公布，並自95年7 月1 日起施行。修
    正後刑法第2 條第1 項規定，已將新舊法律適用之「從新從
    輕」原則，改採「從舊從輕」原則，而此規定僅係規範行為
    後法律變更所生新舊法律比較適用之準據法，並非實體刑罰
    法律，自不生行為後法律變更之比較適用之問題，應逕行適
    用新法第2條第1項之規定，為「從舊從輕」之比較。
  (二)刑法第284條第1項法定刑為罰金部分：
  1.被告行為後，刑法第33條第5 款業於94年2 月2 日修正公布
    ，並自95年7 月1 日起施行；修正後刑法第33條第5 款規定
    「罰金：新臺幣一千元以上，以百元計算之。」，與修正前
    刑法第三十三條第五款規定「罰金：一元以上。」不同。比
    較新舊法結果，以舊法較有利於行為人，故依刑法第2 條第
    1 項前段規定，本案關於刑法第284 條第1 項之法定刑罰金
    部分，自應適用行為時之法律即修正前刑法第33條第5 款規
    定決定其罰金部分之法定刑。
  2.法定刑為罰金之提高標準之新舊法適用：被告行為後，關於
    刑法罰金刑部分，業於95年6 月14日以華總一義字第０９５
    ０００３５１８１號令增訂公布刑法施行法第1 條之1 ，明
    定：「中華民國九十四年一月七日刑法修正施行後（按指九
    十五年七月一日），刑法分則編所定罰金之貨幣單位為新台
    幣。九十四年一月七日刑法修正時，刑法分則編未修正之條
    文定有罰金刑者，自九十四年一月七日刑法修正施行後，就
    其所定數額提高為三十倍。但七十二年六月二十六日到九十
    四年一月七日新增或修正之條文，就其所定數額提高為三倍
    。」，與該條增訂公布前，就罰金刑部分所適用之罰金罰鍰
    提高標準條例第1 條前段、現行法規所定貨幣單位折算新臺
    幣條例第2 條規定不同。而刑法第284 條第1 項係刑法分則
    編未修正之條文而定有罰金刑者，比較新舊法適用之結果，
    其關於法定刑為罰金部分之提高標準，新法並無較有利於被
    告之情形，故依刑法第2 條第1 項前段規定，本案關於刑法
    第284 條第1 項之法定刑罰金提高標準部分，自應適用行為
    時之法律即罰金罰鍰提高標準條例第1 條及現行法規所定貨
    幣單位折算新臺幣條例第2 條。
  (三)刑法第62條規定：查被告行為後，刑法第62條業於94年2 月
    2 日修正公布，並於95年7 月1 日施行。修正前刑法第62條
    規定：「對於未發覺之罪自首而受裁判者，減輕其刑。但有
    特別規定者，依其規定。」與修正後同條規定「得減輕其刑
    」不同，比較新舊法適用之結果，新法並無較有利於被告之
    情形，故依刑法第2 條第1 項前段規定，自應適用行為時之
    刑法第62條規定。
  (四)刑法第41條第1 項規定：查被告行為後，刑法第41條第1項
    前段業於94年2 月2 日修正公布，並於95年7 月1 日施行。
    修正前刑法第41條第1 項前段規定：「犯最重本刑為五年以
    下有期徒刑以下之刑之罪，而受六個月以下有期徒刑或拘役
    之宣告，因身體、教育、職業、家庭之關係或其他正當事由
    ，執行顯有困難者，得以一元以上三元以下（按指銀元）折
    算一日，易科罰金。」，又被告行為時之易科罰金折算標準
    ，修正前罰金罰鍰提高標準條例第2 條前段（現已刪除）規
    定，就其原定數額提高為一百倍折算1 日，則本件被告行為
    時之易科罰金折算標準，應以銀元三百元折算1 日，經折算
    為新臺幣後，應以新臺幣九百元折算為1 日。惟修正後之刑
    法第41條第1 項前段則規定：「犯最重本刑為五年以下有期
    徒刑以下之刑之罪，而受六個月以下有期徒刑或拘役之宣告
    者，得以新臺幣一千元、二千元或三千元折算一日，易科罰
    金。」比較修正前後之易科罰金折算標準，以95年7 月1 日
    修正公布施行前之規定，較有利於行為人，則應依刑法第2
    條第1 項前段，適用修正前刑法第41條第1 項前段、罰金罰
    鍰提高標準條例第2二規定，定其折算標準。
  (五)刑法第74條部分：被告行為後，刑法第74條業於94年2 月2
    日修正公布，並於95年7 月1 日施行。但「犯罪在刑法新法
    施行前，新法施行後，緩刑之宣告，應適用新法第七十四條
    之規定。」最高法院95年5 月23日刑事庭第8 次會議決議第
    7點可資參照。故本案應適用新法第74條之規定。
三、核被告所為，係犯刑法第284 條第1 項過失傷害罪。原審雖
    未及比較新舊法，但依修正後刑法第2 條第1 項規定，係以
    適用行為時法為原則，而依上開新舊法比較之說明，可知被
    告行為後之法律並非較有利於行為人，本案仍應適用行為時
    法，且上訴人即被告甲○○上訴意旨雖以：對檢察官聲請簡
    易判決處刑事實認罪，但請考量業與告訴人達成和解並已賠
    償告訴人等情，予以宣告緩刑等語。然查，上訴人即被告係
    於本院審理中始與告訴人達成和解，有本院95年8 月7 日準
    備程序筆錄及和解書各乙份在卷可稽，此為原審無法審酌之
    事項，是原審依刑事訴訟法第449 條第1 項前段、第454 條
    第2 項，刑法第284 條第1 項前段、修正前第62條前段、修
    正前第41條第1 項前段，罰金罰鍰提高標準條例第1 條前段
    、第2 條（修正前）規定，判處被告有期徒刑3 月，如易科
    罰金，以銀元300 元折算1 日，其法律適用及量刑均屬妥適
    ，上訴人之上訴，為無理由，應予駁回。末查，被告前於57
    年間因妨害自由案件，經臺灣嘉義地方法院號判處罰金200
    元，除此之外，別無其他犯罪紀錄，素行尚稱良好，有臺灣
    高等法院被告前案紀錄表在卷可考，其因過失而犯本案，雖
    然肇致告訴人受有傷害，但業已與告訴人成立和解，並給付
    7 萬元之賠償金，有和解書可憑，被告犯後復能坦認犯行，
    足認被告確已悔悟，犯後態度良好，本院因認被告經此教訓
    ，當知警惕而信無再犯之虞，所宣告之刑，認以暫不執行為
    適當，併予宣告緩刑2 年，以啟自新。
據上論斷，應依刑事訴訟法第455 條之1 第1 項、第3 項、第37
3 條、第368 條、第364 條、第273 條之1 第1 項，刑法第74條
第1 項第1 款，判決如主文。
本案經檢察官乙○○到庭執行職務。
中    華    民    國    95    年    8     月    31    日
                刑事第十一庭  審判長法  官  何秀燕
                                    法  官  吳金芳
                                    法  官  林揚奇
以上正本證明與原本無異。
本件不得上訴。
中    華    民    國    95    年    8     月    31    日
                                    書記官  于耀文


司法院資訊處製作；財團法人民間司法改革基金會備份。
